臺灣臺中地方法院刑事裁定
111年度單禁沒字第312號
聲  請  人  臺灣臺中地方檢察署檢察官
被      告  潘志豪






上列聲請人因被告違反毒品危害防制條例案件，聲請單獨宣告沒
收案件（111年度聲沒字第245號、110年度毒偵字第1206、1599
、1805、2053號），本院裁定如下： 
    主    文
扣案如附表編號1至3所示之物，均沒收銷燬之：扣案如附表編號
4至5所示之物，均沒收之。
    理    由
一、聲請意旨略以：被告潘志豪於附表所示時、地為警查獲施用
    第一級、第二級毒品案件，業經臺灣臺中地方檢察署檢察官
    於民國111年2月21日以110年度毒偵字第1206號、1599號、1
    805號、2053號為不起訴處分確定，有該案不起訴處分書在
    卷足稽。扣案如附表編號1至3所示之物，係屬違禁物，有鑑
    驗書附卷足證，爰依刑法第40條第2項、毒品危害防制條例
    第18條第1項前段之規定，聲請宣告沒收並銷燬之。扣案如
    附表編號4之物，為被告所有供犯罪所用之物，爰依刑法第4
    0條第3項之規定，聲請宣告沒收等語。
二、按違禁物，不問屬於犯罪行為人與否，沒收之；供犯罪所用
    、犯罪預備之物或犯罪所生之物，屬於犯罪行為人者，得沒
    收之；違禁物或專科沒收之物得單獨宣告沒收；第38條第2
    項、第3項之物、第38條之1第1項、第2項之犯罪所得，因事
    實上或法律上原因未能追訴犯罪行為人之犯罪或判決有罪者
    ，得單獨宣告沒收，刑法第38條第1項、第2項前段、第40條
    第2項、第3項分別定有明文。次按查獲之第一級、第二級毒
    品及專供製造或施用第一級、第二級毒品之器具，不問屬於
    犯罪行為人與否，均沒收銷燬之，毒品危害防制條例第18條
    第1項前段亦定有明文。
三、經查：
　㈠被告因違反毒品危害防制條例案件，業經臺灣臺中地方檢察
    署檢察官於111年2月21日以110年度毒偵字第1206、1599、1
    805、2053號為不起訴處分確定等情，有其臺灣高等法院被
    告前案紀錄表1份（見本院卷第9至14頁）在卷可稽。
　㈡扣案如附表編號1至3所示之物，經送鑑驗結果，分別檢出第
    一級毒品海洛因及第二級毒品甲基安非他命成分，有衛生福
    利部草屯療養院110年3月29日草療鑑字第1100300405號鑑驗
    書、110年4月26日草療鑑字第1100400422號鑑驗書、法務部
    調查局濫用藥物實驗室110年5月20日調科壹字第1102300601
    0號鑑定書各1份（見毒偵字第1206號卷第141頁、毒偵字第2
    053號卷第43頁、毒偵字第1599號卷第121頁）在卷可稽，足
    認均屬違禁物無訛，而注射針筒、吸食器及包裝海洛因之包
    裝袋1只，因其上殘留之微量毒品，難以析離，當應整體視
    為毒品之一部，均應依毒品危害防制條例第18條第1項前段
    之規定，不問屬於犯人與否，應予沒收銷燬之；至鑑驗耗損
    之毒品既已滅失，爰不另宣告沒收銷燬。又扣案如附表編號
    4、5所示之物，被告於偵查時供稱均為其所有，其中注射針
    筒1支、殘渣袋3個為其施用海洛因所剩下，粉末1包係用來
    摻入海洛因之葡萄糖，剩餘之注射針筒4支為其準備供己施
    用海洛因所用等語（毒偵字第1599號卷第34、106頁），爰
    均應依刑法第38條第2項前段之規定宣告沒收。至附表編號5
    所示之粉末1包（原編號3），經法務部調查局濫用藥物實驗
    室鑑定結果，未發現含法定毒品成分，聲請意旨就此部分認
    係違禁物，並聲請沒收銷燬，容有誤會，然揆之前揭說明，
    上開粉末1包既屬被告所有供犯罪所用之物，當屬得單獨宣
    告沒收之物，本院仍得裁定宣告沒收之，並自行援引適當之
    規定，不受聲請意旨聲請宣告沒收銷燬之限制，附此敘明。
    綜上，聲請人之聲請，核與前揭規定並無不合，應予准許。
四、依刑事訴訟法第220條、第455條之36第2項，毒品危害防制
    條例第18條第1項前段，刑法第11條、第38條第2項前段、第
    40條第2項、第3項，裁定如主文。
中　　華　　民　　國　　111 　年　　3 　　月　  31　　日
                  刑事第十一庭  法  官  蔡汎沂
以上正本證明與原本無異。
如不服本裁定，應於收受送達後5日內向本院提出抗告狀。（應
附繕本）
　　　　　　　　　　　　　　　　書記官  黃筠婷
中　　華　　民　　國　　111 　年　　3 　　月　　31　　日
附表：
編 號 案號 查獲時間 查獲地點 扣案物 備註 1 110年度毒偵字第1206號 110年3月15日中午12時35分許 臺中市○區○○路000號前 注射針筒1支 檢出第一級毒品海洛因（衛生福利部草屯療養院110年3月29日草療鑑字第1100300405號鑑驗書） 2 110年度毒偵字第2053號 110年4月1日中午12時30分許（聲請書誤載為110年3月28日晚間10時許） 臺中市○區○○路00巷00號（聲請書誤載為西區臺灣大道1段329號11樓之1） 吸食器1組 檢出第二級毒品甲基安非他命（衛生福利部草屯療養院110年4月26日草療鑑字第1100400422號鑑驗書） 3 110年度毒偵字第1599號 110年4月9日上午11時30分許  臺中市○○區○○路0段000號前 第一級毒品海洛因1包（含包裝袋1只，驗餘淨重0.34公克） 檢出第一級毒品海洛因（法務部調查局濫用藥物實驗室110年5月20日調科壹字第11023006010號鑑定書） 4    注射針筒5支、殘渣袋3個 臺中市政府警察局第六分局扣押物品目錄表（見毒偵字第1599號卷第53頁） 5    粉末1包 未發現含法定毒品成分（法務部調查局濫用藥物實驗室110年5月20日調科壹字第11023006010號鑑定書）